【裁判字號】    98,交聲,150
【裁判日期】    980424
【裁判案由】    違反道路交通管理處罰條例聲明異議
【裁判全文】
臺灣新竹地方法院交通事件裁定         98年度交聲字第150號
移送機關    交通部公路總局新竹區監理所
異  議  人  甲○○
                      號
上列受處分人因違反道路交通管理處罰條例案件，對於交通部公
路局新竹區監理所竹監營字第裁50-E00000000號違反道路交通管
理事件裁決書，聲明異議，本院裁定如下：
    主  文
原處分撤銷。
甲○○不罰。
    理  由
一、原處分意旨略以：本件異議人即受處分人甲○○於民國98年
    2 月1 日14時20分許騎乘車牌號碼MXV-886 號重型機車，行
    經新竹縣新豐鄉○○路寶順製罐廠前時，因「駕車行經有燈
    光號誌管制之交岔路口闖紅燈」違規，為新竹縣警察局竹北
    分局警備隊員警掣開竹縣警交字第E0000000號舉發違反道路
    交通管理事件通知單（下稱舉發通知單）舉發，嗣經原處分
    機關依道路交通管理處罰條例第53條第1 項、第63條第1 項
    第3 款規定，裁處罰鍰新臺幣（下同）1,800 元並記違規點
    數3 點。
二、異議意旨略以：異議人於98年2 月1 日14時20分，於新竹縣
    新豐鄉○○路○ 段駕車經上坑村路口欲返回新竹縣新豐鄉員
    山村住家時，剛好遇到路口交通號誌黃燈，本人依照交通規
    則快速通過，並未違反交通規則，但當時路邊攔檢警察即開
    立交通違規罰單處罰本人。但當時警察因站立位置與交通號
    誌顯示有視覺錯認之辦認，且依違規舉發違規事實認定本人
    闖紅燈直行，但該路口是交岔路無法直行，執行員警當時並
    未照相相存證，是本人無法信服，為此聲明異議等語。
三、按犯罪事實應依證據認定之，無證據不得認定犯罪事實，刑
    事訴訟法第154 條第2 項定有明文。次按法院受理有關交通
    事件，準用刑事訴訟法之規定，復為道路交通管理處罰條例
    第89條前段所明定，是最高法院76年台上字第4986號判例「
    認定犯罪事實所憑之證據，雖不以直接證據為限，間接證據
    亦包括在內，然而無論直接或間接證據，其為訴訟上之證明
    ，須於通常一般之人均不致有所懷疑，而得確信其為真實之
    程度者，始得據為有罪之認定，倘其證明尚未達到此一程度
    ，而有合理之懷疑存在時，事實審法院復已就其心證上理由
    予以闡述，敘明其如何無從為有罪之確信，因而為無罪之判
    決，尚不得任意指為違法。」所揭示刑事訴訟法上法院認定
    事實之最重要原則之一，即認定被告有罪，就該有罪事實不
    能有任何之合理懷疑存在之原則，於法院審理行為人違反道
    路交通管理處罰條例案件時，當有其適用。易言之，法院於
    審理行為人違反道路交通管理處罰條例案件，當踐行完畢調
    查證據之程序後，為事實之認定時，如就原處分機關所認定
    之行為人違規之事實仍有合理之訴訟上懷疑，而無法確信行
    為人確有該當於道路交通管理處罰條例各該處罰條文之構成
    要件事實時，即應依訴訟法上「罪證有疑、利歸被告」之證
    據法則，作對受處分人有利之認定。
四、經查：
  (一)訊據異議人甲○○固不否認其於98年2 月1 日14時20分許，
    有騎乘車號MXV-886 號重型機車行經新竹縣新豐鄉○○路之
    事實，然堅決否認有何違規之行為，辯稱：伊當時是駕車經
    新豐鄉○○路○ 段經上坑村路口欲返回新豐鄉員山村住家，
    當時行經路口時是在號誌轉黃燈時過路口，伊並沒有闖紅燈
    等語，並提出其所繪製之現場圖佐證（見本院卷第9 頁）。
  (二)證人即本件舉發員警乙○○於本院調查時結證稱：當時我開
    巡邏車，證人許一超坐在我旁邊，我們當時是在行進間執行
    交通稽查，我們當時是在異議人所騎乘上開機車後面，我看
    到號誌轉為紅燈，異議人闖紅燈才過去攔，當時異議人的行
    車方向是由新竹縣新豐鄉○○路2 段往新豐火車站方向，舉
    發單會寫寶順製罐廠前是因為要找比較大的目標告發，所以
    才會寫寶順製罐廠前等語；然證人即當天在場員警許一超於
    本院調查時結證稱：當天是我攔下異議人的，當天我與證人
    乙○○是同一部車，當時巡邏車是停在新竹縣新豐鄉○○路
    段執行稽查，乙○○可能因申訴案件太多忘記了，我們巡邏
    車停放位置距離建興路與往新豐球場岔路口約6 、70公尺處
    ，該處可以清楚看到紅綠燈，我可以確定異議人是在號誌轉
    為紅燈時騎乘機車跨越停等線的等語（見本院卷第20頁至第
    22頁）。嗣經本院提示舉發通知單後，證人許一超方改證稱
    ：依據舉發單所載違規地點是在新竹縣新豐鄉○○路寶順製
    罐廠前等情，應該是我記錯當時狀況等語（見本院卷第21頁
    頁），則證人2 人證述當時異議人違規情節及如何舉發之過
    程不符。
  (三)又本件違規行為並無任何照相或其他科學證據佐證，是本院
    無法僅依2 名警員不相符之證述，而無其他佐證為據，即遽
    認異議人確有闖越紅燈之違規情狀。
五、綜上所述，本件證人即舉發員警乙○○、許一超據以認定異
    議人違規事實之基礎及推論既已有疑，其舉發異議人之違規
    事實尚乏充足證據。而本件復查無其他積極證據足證異議人
    於上開時、地確有前開違規行為，揆諸前開規定及說明，即
    難逕認異議人有原處分機關於原處分意旨所載「駕車行經有
    燈光號誌管制之交岔路口闖紅燈」之交通違規行為甚明，是
    原處分機關就此部分所為裁決，即難認允當，異議人之異議
    為有理由，應由本院將此部分處分撤銷，改諭知異議人不罰
    ，以資適法。
據上論斷，應依道路交通案件處理辦法第20條前段，裁定如主文
。
中    華    民    國    98    年    4     月    24    日
                  交通法庭  法  官  朱美璘
以上正本證明與原本無異。
如不服本裁定，應於裁定送達後5日內向本院提出抗告狀。
中    華    民    國    98    年    4     月    24    日
                            書記官  楊嘉惠


司法院資訊處製作；財團法人民間司法改革基金會備份。
